臺灣高等法院臺南分院刑事判決　　　　 95年度上訴字第831號
上　訴　人
即　被　告　甲○○
指定辯護人 本院公設辯護人　乙○○
上列上訴人因違反槍砲彈藥刀械管制條例案件，不服臺灣臺南地
方法院95年度訴字第39號中華民國95年6月30日第一審判決（起
訴案號：臺灣臺南地方法院檢察署94年度偵字第14102號），提
起上訴，本院判決如下：
    主  文
原判決撤銷。
甲○○未經許可，寄藏可發射子彈具有殺傷力之改造手槍，處有
期徒刑肆年，併科罰金新台幣拾伍萬元，罰金如易服勞役，以新
台幣壹仟元折算壹日。扣案具有殺傷力之改造手槍壹枝（含彈匣
壹個，槍枝管制編號0000000000號）、子彈伍顆均沒收。
    事  實
一、甲○○明知未經許可，不得寄藏可發射子彈具有殺傷力之改
    造手槍及土造子彈，因姓名、年籍不詳綽號「貓仔昆」之男
    子於民國94年10月底、11月初某日，將仿GLOCK廠27型半自
    動手槍製造之槍枝換裝土造金屬槍管改造而成之改造手槍1
    枝、具有殺傷力之土造子彈8顆及不具槍管、槍機而無殺傷
    力之改造手槍1枝藏放於其位於臺南縣六甲鄉龜港村龜子巷
    161巷12號住處花圃樹下，並以電話通知甲○○渠業已將1包
    物品藏放於該處，甲○○於94年11月5日上午10時許，尋獲
    綽號「貓仔昆」之男子藏放之物品後，發現係上開改造手槍
    及土造子彈，即基於寄藏可發射子彈具有殺傷力之改造手槍
    、土造子彈之犯意，將上開具有殺傷力之改造手槍1枝、土
    造子彈8顆藏放於其上址住處臥房窗台上。嗣於同年月10日
    下午4時10分許，員警持臺灣臺南地方法院核發之搜索票前
    往甲○○上址住處搜索，當場查獲，並在其住處臥房窗台上
    扣得前開具有殺傷力之改造手槍1枝（含彈匣1個，槍枝管制
    編號0000000000號）、子彈8顆（經鑑驗試射後尚餘5顆），
    另在其住處佛堂佛桌抽屜內，扣得無槍機、槍管而不具殺傷
    力之改造手槍1枝（槍枝管制編號0000000000號）。
二、案經臺南縣警察局麻豆分局報請臺灣臺南地方法院檢察署檢
    察官偵查起訴。
    理  由
一、訊據被告甲○○固坦承員警於94年11月10日下午4時10分許
    ，在其位於臺南縣六甲鄉龜港村龜子港161巷12號住處內，
    查獲具有殺傷力之改造手槍1枝、土造子彈8顆之事實，然矢
    口否認有何被訴犯行，辯稱：扣案之上開槍、彈係綽號「貓
    仔昆」之男子梁登焜於94年11月5日放置在其住處芒果樹下
    之草叢內，翌日又打電話至其家中告稱：有一包東西放在其
    住處，要求其幫忙藏放，當時係其妻接聽電話，隔日（即同
    年月7日）上午7時許，其妻告稱有其友人打電話告稱「東西
    」寄放在其住處，至其下班回家後，與其子一同除草時，被
    其子尋獲並把玩至下午，之後將之放在屋內桌上，其向其子
    詢問，其子告稱係在芒果樹下拾獲，其便將之隨手放在窗台
    上，其認為員警查獲之槍、彈並無殺傷力，否則不可能隨便
    讓小孩把玩，且其子尋獲該等槍、彈後不及數日即遭警搜索
    查獲，可能係遭人栽贓；而其若將上開槍、彈交給警察，日
    後恐遭「貓仔昆」報復，對其家人不利，其並無受寄代藏之
    意云云。惟查：
  (一)本案員警於94年11月10日下午4時10分許，持臺灣臺南地方
    法院核發之搜索票前往被告前開住處進行搜索，扣得仿
    GLOCK廠27型手槍製造之改造手槍2枝（其中1枝無槍管）、
    子彈8顆之事實，業據被告供承在卷，並有臺灣臺南地方法
    院核發之搜索票、搜索扣押筆錄、扣押物品收據、扣押物品
    目錄表各1紙及搜索現場照片11幀附卷可憑（見警卷第6-16
    頁）。而扣案之改造手槍2枝、子彈8顆經送內政部警政署刑
    事警察局鑑定結果，送鑑改造手槍1枝（槍枝管制編號
    0000000000號），認係由仿GLOCK廠27型半自動手槍製造之
    槍枝換裝土造金屬槍管改造而成之改造手槍，機械性能良好
    ，可擊發適用子彈，認具殺傷力；送鑑子彈8顆，認均係土
    造子彈，具直徑約8.6mm之金屬彈頭，採樣3顆試射，可擊發
    ，認具殺傷力；至於送鑑之另1改造手槍（槍枝管制編號
    0000000000號），因欠缺槍管及槍機，無法供擊發子彈使用
    ，認不具殺傷力，有該局94年12月7日刑鑑字第0940176540
    號槍彈鑑定書一份在卷可資佐證（見偵查卷第14-17頁），
    足認被告確實持有具有殺傷力之前開槍、彈無訛。
  (二)被告雖以前揭情詞置辯，然：
    1.被告於警詢中供稱：「約半個月前，他（即綽號『貓仔昆
      』之男子）先將槍彈藏在我家花圃樹下，他隔天打電話給
      我，說他將一包『東西』藏在我家花圃樹下，要我幫他保
      管，我立即在我家前、後院尋找但是均沒有發現，於11月
      5日上午10時左右，我與我兒子在整理花圃時，我兒子先
      在我家前院花圃樹下發現那包『東西』，並立即告訴我，
      我立即打開查看發現內有2枝槍及子彈」、「我因一時無
      法分辨真假，所以我將1枝槍及子彈放在房間欲研究，另1
      枝怕小孩拿去玩發生危險所以才藏在佛堂佛桌抽屜內」、
      「（寄藏這段期間你有無試射或犯案？）沒有。只有在房
      間內拿出來研究把玩」（見警卷第2-3頁）；至偵查中亦
      供稱：「（你何時取得上開槍、彈？）是1個綽號叫貓仔
      昆寄放在我這裡的，他在2個禮拜前打電話給我說已經拿
      了1包東西放在我家的草坪裡，但是他沒有跟我說那是槍
      跟子彈，我有3分地，一直找不到那包東西」、「（你11
      月5日就發現後把槍跟子彈放在何處？）放在房間窗戶旁
      邊那是改造的槍彈，我不敢報警，因為我怕貓仔昆會來跟
      我要東西」、「（你有沒有試射？）沒有，但是我有把子
      彈跟槍分開，因為我怕小孩子受傷」等語（見偵查卷第
      8-9頁）。依被告上開供述可知，被告於94年11月5日發現
      其所稱綽號「貓仔昆」之男子藏放之1包「東西」後，立
      即將該包「東西」打開查看，是其至遲於94年11月5日，
      業已發現綽號「貓仔昆」之男子藏放之物品為改造手槍及
      子彈，而其之所以「把子彈跟槍分開」，係因恐子女任意
      把玩受傷，可見被告確實知悉該等槍枝、子彈具有殺傷力
      ；而被告發現綽號「貓仔昆」之男子藏放之槍、彈後，既
      能「在房間內拿出來研究把玩」，又將「子彈跟槍分開」
      ，顯見被告對於該等槍枝、子彈具有完全之掌控能力，即
      已將上開槍枝、子彈置於自身實力枝配之下，否則實無任
      意把玩裝卸子彈之理。
    2.雖被告於原審準備程序中辯稱：其警詢筆錄記載有誤，「
      是小孩把玩一段時間，我才把槍收起來，並不是怕小孩玩
      才收起來，如果有殺傷力，不會拿給小孩玩」云云（見原
      審卷第20-21頁），然被告於偵查中亦供稱：係因怕小孩
      受傷，故將槍枝及子彈分開等語，已如前述，且其於原審
      審理中亦供稱：「我是怕小孩受傷，才把東西拿到屋裡去
      」（見原審卷第103頁），則被告自偵查以迄原審審理中
      ，均言及擔心其子把玩槍枝受傷情事，益徵其確知員警在
      其住處查獲之槍枝、子彈具有殺傷力無疑。其於原審行準
      備程序中辯稱警詢筆錄記載有誤云云，顯係卸責之詞，不
      足採信。被告就此聲請傳喚其子到庭為證，自無必要。
    3.被告又辯稱：其若主動將綽號「貓仔昆」之男子藏放之槍
      、彈交付員警，日後若「貓仔昆」向其要槍，其無物可給
      ，恐「貓仔昆」會對其家人不利，故其並無寄藏槍、彈之
      意思云云。然所謂「寄藏」槍、彈之犯意，僅需行為人認
      知他人持有槍、彈，仍願受寄代藏，即為已足，至於受寄
      代藏之原因如何，本屬動機之範疇，與犯罪之故意無涉，
      自不能以此脫免寄藏槍、彈之罪責。另辯護意旨以被告並
      未應允「貓仔昆」將槍枝、子彈藏放在其住處花圃樹下，
      「貓仔昆」亦未告知寄放何種物品，應認被告並無寄藏之
      故意等語（見原審卷第20頁），此於被告尚未發覺「貓仔
      昆」藏置之物品究係何物前，固屬可採，然被告事前業已
      接獲「貓仔昆」來電告知請其代為保管藏放物品一包，繼
      而於94年11月5日尋獲發覺綽號「貓仔昆」之男子所藏放
      之物品為改造手槍及土造子彈，被告未將尋獲之上開槍、
      彈留置原處或報警處理，反而仍將之移至屋內藏放，是被
      告此時已生寄藏改造手槍、土造子彈之犯意至明。另被告
      辯稱其尋獲扣案槍、彈後，未及數日即為警查獲，可能遭
      人栽贓云云，惟此番辯解毫無事實根據，被告亦無法具體
      指明栽贓之人究係何人，所辯情節亦無可採。
  (三)又，被告於原審審理中，供稱其於警詢、偵查中所稱姓名、
    年籍不詳綽號「貓仔昆」之男子為梁登焜，而梁登焜即係以
    其於警詢中所陳0000000000號行動電話與其聯絡云云（見原
    審卷第19、21頁），經原審調閱上開行動電話號碼雙向通聯
    紀錄查核結果，該行動電話號碼於94年11月1日起至同年月9
    日止，固與被告家中裝設之00-0000000號市內電話以及被告
    於警詢中所稱其持用之0000000000號行動電話有多筆通聯紀
    錄（見原審卷第34-77頁），惟原審依被告之聲請查詢上開
    行動電話使用人結果，上開行動電話號碼自94年9月16日起
    ，即係登記由王基賢使用，並非登記由梁登焜使用。又原審
    傳訊證人梁登焜到庭，梁登焜稱渠綽號並非「貓仔昆」，亦
    否認使用上開0000000000號行動電話，渠復表示未曾見過扣
    案之改造槍、彈，更非渠將之藏放於被告住處花圃樹下，且
    未曾於94年11月6日至7日以電話聯絡被告等語（見原審卷第
    95-99頁）。則本件既無證據證明上開0000000000號行動電
    話確為證人梁登焜所使用，即不能僅以被告所辯情節，逕認
    證人梁登焜即為藏放扣案槍枝、子彈之人。況，被告自其尋
    獲扣案槍、彈之日起，即有非法寄藏改造手槍、土造子彈犯
    行，已如前述，則扣案之槍、彈究係何人藏放，與其自身所
    為之寄藏犯行無涉，而屬檢察官能否確實查明該藏放槍、彈
    之人，並依法偵查起訴之問題。是辯護人於原審聲請傳訊
    0000000000號行動電話使用人王基賢到庭為證，於本案核無
    實益與必要，併予敘明。
  (四)末查，核閱被告所稱「貓仔昆」持用之0000000000號行動電
    話雙向通聯紀錄，該電話於94年11月6日與被告家中裝設之
    00-0000000號市內電話並無通聯紀錄，反與被告持用之
    0000000000號行動電話多次通話（見原審卷第53-56頁），
    是被告於原審審理中辯稱綽號「貓仔昆」之男子以上開行動
    電話撥打其住處電話，由其妻子接聽云云，與事實不符，其
    所辯情節不能據為認定事實之基礎。而檢察官起訴意旨，認
    被告係於94年11月10日為警查獲約2星期前，自綽號「貓仔
    昆」之男子處受寄代藏扣案之槍、彈云云，與卷證資料不符
    ，且本案並無證據足認被告於綽號「貓仔昆」之男子將扣案
    槍、彈藏放於其住處花圃樹下時，已知悉所藏置之物品即為
    具有殺傷力之改造手槍及土造子彈，此部分起訴意旨顯係誤
    載，應予更正。本院爰依被告於警詢、偵查中、原審供述尋
    獲扣案槍、彈之時間，亦即94年11月5日上午10時許，認定
    為其受寄代藏扣案槍、彈之時間，併予敘明。
  (五)綜上所述，被告所辯情節俱無足採，本案事證明確，被告寄
    藏改造手槍、土造子彈犯行已堪認定。
二、論罪科刑：
  (一)按行為後法律有變更者，適用行為時之法律，但行為後之法
    律有利於行為人者，適用最有利於行為人之法律，刑法第2
    條第1項定有明文。查被告行為時，刑法第42條第2項前段規
    定：「易服勞役以（銀元）1元以上3元以下折算1日。」又
    被告行為時之易服勞役折算標準，業據修正前罰金罰鍰提高
    標準條例第2條前段規定，就其原定數額提高為100倍折算1
    日，則本件被告行為時之易服勞役折算標準，應以銀元300
    元折算1日，即新臺幣900元折算1日。惟95年7月1日修正公
    布施行之刑法第42條第3項前段規定：「易服勞役以新臺幣
    1,000元、2,000元或3,000元折算1日。」比較修正前後之易
    服勞役折算標準，以修正後之規定，較有利於被告，則應依
    刑法第2條第1項但書規定，適用修正施行後刑法第42條第3
    項前段規定，定其折算標準。又被告行為時與裁判時，其中
    罰金刑部分適用罰金罰鍰提高標準條例第2條及現行法規所
    定貨幣單位折算新臺幣條例第2條規定結果，兩者最高刑度
    相同，惟最低刑度部分，修正前刑法第33條第5款規定罰金
    為1元以上，經折算為新臺幣後，為新臺幣30元以上，而修
    正後刑法第33條第5款規定罰金為新臺幣1,000元以上，較舊
    法為高，應以舊法有利於被告。
  (二)核被告所為，係違反槍砲彈藥刀械管制條例第8條第4項寄藏
    改造手槍罪、同條例第12條第4項寄藏改造子彈罪。被告寄
    藏改造手槍及子彈之行為，屬一行為觸犯數罪名之想像競合
    犯，應依刑法第55條規定，從一重依寄藏改造手槍罪處斷。
    被告受姓名、年籍不詳綽號「貓仔昆」之男子所託，受寄代
    藏扣案之改造手槍及土造子彈，其受人委託代為保管之持有
    行為，為受寄之當然結果，不另論罪（最高法院74年台上字
    第3400號判例參照）。
三、辯護人另辯稱因被告甲○○患有嚴重之憂鬱症，致其辨識行
    為違法或依其辨識而行為之能力，顯著減低，依刑法第19條
    第2項之規定，得減輕其刑。然查：
  (一)經本院委請行政院衛生署嘉南療養院為被告以身體檢查、實
    驗室檢查、精神狀態、心理衡鑑結果，認為：林員（即被告
    ）意識清楚、態度防衛，雖測驗結果顯示其智能為邊緣程度
    ，惟其受測動機不足，認知能力或有低估傾向，再對照其於
    95年10月在本院住院期間由同一位心理師所施測之智能（語
    文智商76、操作智商72、總智商72），顯示並無明顯退化。
    其雖罹患重度憂鬱症，且自述有聽幻覺，惟其對於案情相關
    之人、時、地、事、物的陳述，則與其在筆錄上之說詞大致
    相同，時序無誤，顯示其並無記憶缺失之情形，且其亦承認
    犯行當時並未有精神疾病，也否認有幻覺或妄想等活性精神
    症狀。因就林員目前有保險問題、向老闆求償問題以及法律
    問題，加上心理衡鑑顯示其具有反社會行為特質，造假成份
    （尤其聽幻覺部分）無法完全排除。…雖林員患有重度憂鬱
    症，且自述有聽幻覺，惟其罹患憂鬱症之時間尚未達1年，
    而其接受友人委託藏放槍彈之時間（94年10月底、11月初）
    發生在其罹患憂鬱症之前，目前並無證據顯示林員就犯行時
    ，受精神病症狀（如：妄想、命令式幻覺等）直接影響其行
    為；且整體評估其認知功能，在接受及判斷外在環境刺激、
    自我決擇與行為決定上，仍具有認識與了解現實與社會規範
    的認知能力，且能自由決定其意思。故就司法精神醫學而言
    ，林員之行為乃出於其自由意識下而為之，仍屬完全行為責
    任，並未達心神喪失或精神耗弱之情形。此有行政院衛生署
    嘉南療養院96年9月3日嘉南般字舫0960004869號函附之司法
    精神報告書1份在卷可稽。
  (二)此外，本院審酌被告於發現朋友所寄藏者係有殺傷力之槍彈
    後，並未慌張，仍能從容將該槍、彈分別藏放在其臥房窗台
    上及佛堂佛桌抽屜內，顯見被告於寄藏行為當時，其知悉、
    辨識其作為並非法所容許之能力，應尚未達到「顯著降低」
    之程度無疑。再者，於本院直接審理過程中，被告之神態或
    有遲緩，然意識尚稱清楚，於單獨應答時，速度雖明顯較一
    般人為緩慢，然回答內容大抵仍不致於偏離問題核心，顯見
    其確有單獨理解、思索、判斷事理之能力。綜合上情，本院
    認被告於寄藏行為當時，其辨識其作為違法性之能力，既尚
    無充分具體之證據足以顯示確已經達到「顯著降低」之程度
    ，故辯護人之前開主張，自無所據，本件尚無依刑法第19條
    之規定減輕其刑之適用。
四、原判決以被告持有槍彈犯行，罪證明確，因予論罪科刑，固
    非無見。惟查：(一)原判決未及比較罰金最低度刑新舊法，容
    有未合。(二)原判決未及比較對於併科罰金易服勞役之折算標
    準之新舊法，亦有未合。(三)原判決於理由中雖說明「受寄代
    藏扣案之改造手槍及土造子彈，其受人委託代為保管之持有
    行為，為受寄之當然結果，不另論罪」，惟主文卻諭知被告
    「甲○○未經許可，持有可發射子彈具有殺傷力之改造手槍
    」，主文與理由自有矛盾。至被告上訴意旨，否認犯行，固
    無理由，然原判決既有可議，自屬無可維持，應由本院將原
    判決撤銷改判。爰審酌被告智識程度、素行、犯罪動機、目
    的，恣意寄藏槍、彈，無視法律規制，本院考量其寄藏槍彈
    數量，對社會治安潛在危險，暨被告否認犯行等一切情狀，
    對被告量處有期徒刑4年，併科罰金新台幣15萬元，以資懲
    儆。併依修正後刑法第42條第3項前段規定，就被告併科罰
    金部分，諭知罰金如易服勞役，以新台幣1,000元折算1日之
    標準。至扣案改造手槍1枝（槍枝管制編號0000000000）及
    驗餘子彈5顆，均係違禁物，應依刑法第38條第1項第1款、
    第2項規定宣告沒收。至於鑑定時試射之土造子彈3顆，業經
    鑑定機關試射後，已無殺傷力，另員警在被告住處佛堂佛桌
    抽屜內查獲之無槍管、槍機之改造手槍一枝（槍枝管制編號
    0000000000號），亦無殺傷力，並非違禁物，爰不予宣告沒
    收，併予敘明。
據上論斷，應依刑事訴訟法第369條第1項前段、第364條、第299
條第1項前段，槍砲彈藥刀械管制條例第8條第4項、第12條第4項
，刑法第2條第1項、第55條（修正後）、第42條第3項前段（修
正後）、第33條第5款（修正前）、第38條第1項第1款（修正前
），判決如主文。
本案經檢察官邱克斌到庭執行職務。
中　　華　　民　　國　　96　　年　　10　　月　　11　　日
                  刑事第二庭    審判長法　官  葉居正
                                      法　官  郭千黛
                                      法　官  洪碧雀
以上正本證明與原本無異。
如不服本判決，應於收受本判決後十日內向本院提出上訴書狀。
其未敘述上訴理由者並得於提起上訴後十日內向本院補提理由書
狀（均須按他造當事人之人數附繕本）「切勿逕送上級法院」。
　　　　　　　　　　　　　　　　　　　書記官  李梅菊
中　　華　　民　　國　　96　　年　　10　　月　　11　　日
附錄本案論罪科刑法條：
槍砲彈藥刀械管制條例第8條
未經許可，製造、販賣或運輸鋼筆槍、瓦斯槍、麻醉槍、獵槍、
空氣槍或第4條第1項第1款所定其他可發射金屬或子彈具有殺傷
力之各式槍砲者，處無期徒刑或5年以上有期徒刑，併科新臺幣1
千萬元以下罰金。
未經許可，轉讓、出租或出借前項所列槍枝者，處5年以上有期
徒刑，併科新臺幣1千萬元以下罰金。
意圖供自己或他人犯罪之用，而犯前二項之罪者，處無期徒刑或
7年以上有期徒刑，併科新臺幣1千萬元以下罰金。
未經許可，持有、寄藏或意圖販賣而陳列第 1 項所列槍枝者，處
3年以上10年以下有期徒刑，併科新臺幣700萬元以下罰金。
第1項至第3項之未遂犯罰之。
槍砲彈藥刀械管制條例第12條
未經許可，製造、販賣或運輸子彈者，處1年以上7年以下有期徒
刑，併科新台幣500萬元以下罰金。
未經許可，轉讓、出租或出借子彈者，處6月以上5年以下有期徒
刑，併科新台幣300萬元以下罰金。
意圖供自己或他人犯罪之用，而犯前二項之罪者，處3年以上10
年以下有期徒刑，併科新台幣700萬元以下罰金。
未經許可，持有、寄藏或意圖販賣而陳列子彈者，處5年以下有
期徒刑，併科新台幣300萬元以下罰金。
第1項至第3項之未遂犯罰之。
